臺灣臺中地方法院刑事裁定
111年度聲字第3340號
聲明異議人
即  受刑人  劉鴻儀



上列聲明異議人因違反槍砲彈藥刀械管制條例等案件，對於臺灣
臺中地方檢察署檢察官執行之指揮書（106年度執字第1953號及1
07年度執更字第104號），聲明異議，本院裁定如下：
    主  文
臺灣臺中地方檢察署檢察官106年度執字第1953號之1執行指揮書
及臺灣臺中地方檢察署檢察官107年度執更字第104號執行指揮書
關於劉鴻儀羈押日數先予執行折抵有期徒刑部分之執行指揮命令
，均應予撤銷。
    理  由
一、聲明異議意旨略以：受刑人因違反槍砲彈藥刀械管制條例案
    件，經本院以105年度訴字第193號判處有期徒刑3年6月，併
    科罰金新臺幣（下同）5萬元，易服勞役50日確定。受刑人
    於該案偵查期間遭羈押80日，經臺灣臺中地方檢察署檢察官
    106年度執字第1953號之1及107年執更字第104號執行指揮書
    將上開羈押日數先折抵有期徒刑，惟此執行方式對受刑人之
    假釋條件並無實質益處，不僅將影響受刑人之累進處遇適用
    ，且受刑人於假釋獲准後，須再接續執行罰金易服勞役50日
    ，相較之下，應將羈押日數折抵罰金易服勞役50日，剩餘羈
    押日數再折抵有期徒刑，對受刑人較為有利。雖檢察官就執
    行方式具裁量權，然應綜合考量，擇定對受刑人較有利之方
    式為之，並應予受刑人陳述意見之機會，以維權益。爰依法
    聲明異議，請求撤銷上開執行指揮書，准予將羈押日數先折
    抵罰金易服勞役等語。
二、按實施刑事訴訟程序之公務員，就該管案件，應於被告有利
    及不利之情形，一律注意。被告得請求前項公務員，為有利
    於己之必要處分，刑事訴訟法第2條定有明文。次按刑之執
    行，原則上應由檢察官指揮之，此觀刑事訴訟法第457條第1
    項前段規定甚明。而檢察官指揮執行之優先順序如何，參諸
    同法第459條規定，二以上主刑之執行，除罰金外，應先執
    行其重者，但有必要時，檢察官得命先執行他刑，亦僅規範
    罰金刑以外之主刑，原則上以執行其重者為先，並未涉及罰
    金刑與其他主刑之執行順序，故受刑人如未完納罰金而須易
    服勞役者，檢察官自得依上開但書規定，斟酌刑罰矯正之立
    法目的、行刑權時效是否消滅、受刑人個案等各情形，以決
    定罰金易服勞役與有期徒刑之執行順序。又裁判確定前羈押
    之日數，以1日抵有期徒刑或拘役1日，或第42條第6項裁判
    所定之罰金額數，刑法第37條之2第1項定有明文。至羈押日
    數折抵有期徒刑、拘役或罰金刑易服勞役日數之優先順序如
    何，則未有規定。是檢察官辦理受刑人執行有期徒刑併科罰
    金案件，倘受刑人未完納罰金而須易服勞役時，對於裁判確
    定前羈押日數如何折抵各主刑，何者優先折抵，固有裁量權
    ，惟現行監獄行刑法及行刑累進處遇條例關於假釋之提報、
    級數認定等事項，因個案而異，折抵順序事涉受刑人得否早
    日出監，回歸社會，對受刑人權益影響甚大，檢察官於執行
    指揮書簽發前，亦非不得先行聽取受刑人意見，審視個案有
    無特殊事由，秉持刑事訴訟法第2條之規定，考量平等原則
    、比例原則等法治國基本原則，在罪責原則的前提下，綜合
    審酌刑罰執行之目的、受刑人再社會化與復歸社會之利益等
    相關情形，詳予斟酌法規目的、個案具體狀況、執行結果對
    受刑人可能產生之影響（包括有利、不利情形）、行刑權消
    滅與否等一切情狀，擇定正確適當之執行方式，以符合刑罰
    執行之合目的性及妥當性（最高法院111年度台抗字第366號
    裁定意旨參照）。
三、經查：
  ㈠受刑人前因違反槍砲彈藥刀械管制條例、竊盜案件，經本院
    以105年度訴字第193號就持有改造手槍部分判處有期徒刑3
    年6月，併科罰金5萬元，罰金如易服勞役，以1000元折算1
    日，另就竊盜部分，判處有期徒刑7月（3次）、8月、9月，
    有期徒刑部分應執行6年確定，而受刑人於該案偵查期間經
    羈押80日（第1案）；又犯竊盜罪，分別經臺灣彰化地方法
    院以104年度易緝字第26號、105年度易字第373號及本院以1
    04年度審易字第3237號判處、105年度審易字第2274號判處
    罪刑確定（第2至5案）；復因違反毒品危害防制條例案件，
    分別經臺灣彰化地方法院以104年度審易字第666號、104年
    度審簡字第1086號、104年度審簡字第184號判處罪刑確定（
    第6至8案）；上開8案有期徒刑部分經本院以106年度聲字第
    5326號裁定應執行有期徒刑12年6月確定。嗣臺灣臺中地方
    檢察署檢察官以107年度執更衡字第104號執行指揮書，就前
    開有期徒刑12年6月部分，認其刑期起算日期為106年7月28
    日，扣除羈押日數共80日，執行期滿日為118年11月8日；另
    就第1案併科罰金5萬元部分，以106年度執衡字第1953號之1
    執行指揮書，認易服勞役50日接續執行等情，業據本院依職
    權調閱臺灣臺中地方檢察署106年度執字第1953號、107年度
    執更字第104號執行全案卷宗查核無誤，並有臺灣高等法院
    被告前案紀錄表、前開執行指揮書在卷可稽，可知檢察官就
    受刑人所犯上開數罪，係先執行有期徒刑部分，並以羈押日
    數折抵有期徒刑，再執行罰金易服勞役部分。
　㈡依受刑人之聲明意旨可知，本件有期徒刑與罰金刑之執行方
    式，攸關受刑人權益，本件依受刑人聲明異議所主張之執行
    方法，與檢察官執行方式並不相同，對受刑人而言，何者較
    為有利，似應參酌受刑人之意見，並給予受刑人陳述意見之
    機會。本件檢察官於執行指揮書僅記載羈押折抵刑期，是否
    已一併考量刑事訴訟法第459條但書意旨，擇較有利於受刑
    人之方式為之，尚有未明。從而，受刑人以其執行刑罰而人
    身自由實際受拘束日數計算，為自己之利益，請求將羈押日
    數80日先行折抵罰金易服勞役50日，剩餘羈押日數再折抵有
    期徒刑，則檢察官應參考受刑人之意見，審酌受刑人所述是
    否確對其有利，並對准駁與否具體說明相關情形，而為其執
    行指揮之決定，俾法院事後審查判斷其指揮執行之裁量有無
    不合。乃執行檢察官未就該羈押日數折抵刑罰之決定審認說
    明依據，本院自無從憑以論究檢察官指揮執行之裁量適法與
    否，有無裁量濫用、逾越裁量範圍、牴觸法律授權目的或摻
    雜與授權意旨不相關因素等情事。是受刑人就臺灣臺中地方
    檢察署檢察官106年度執字第1953號之1及107年度執更字第1
    04號執行指揮書之執行指揮聲明異議，本院認為關於檢察官
    就羈押日數先予執行折抵有期徒刑部分之執行指揮命令部分
    ，均應予撤銷，由檢察官另為妥適之執行指揮，以期詳適。
四、依刑事訴訟法第486條，裁定如主文。
中　　華　　民　　國　　111 　年　　11　　月　　25　　日
                  刑事第十四庭  法  官  劉育綾
以上正本證明與原本無異。
如不服本裁定，應於收受送達後5日內向本院提出抗告狀。（應
附繕本）　　　　　　　　　
                                書記官  黃泰能
中　　華　　民　　國　　111 　年　　11　　月　　25　　日